臺灣高等法院高雄分院刑事判決　　 93年度交上更(一)字第7號
上　訴　人　臺灣高雄地方法院檢察署檢察官
被　　　告　丙○○
選任辯護人　戴國石律師
　　　　　　蔡吉記律師
上列上訴人因被告業務過失致死案件，不服臺灣高雄地方法院89
年度交易字第774 號中華民國90年3月22日第一審判決（起訴案
號：臺灣高雄地方法院檢察署89年度偵字第9381號），提起上訴
，經判決後，由最高法院發回更審，本院判決如下：
    主  文
原判決撤銷。
丙○○從事業務之人，因業務上之過失致人於死，處有期徒刑陸
月，如易科罰金，以佰元折算壹日。
    事  實
一、丙○○係營業大貨車之司機，為從事駕駛業務之人，於民國
    88年11月6 日下午8 時30分許（甲訴人誤載為10時），駕駛
    車牌號碼ＪＮ（甲訴人誤載為ＪＶ）─921 號營業大貨車（
    車寬2.5甲尺，車長9.42甲尺），沿高雄縣旗山鎮○○路由
    圓潭往溝坪方向行駛，行經該路235 號前斜岔路口（原路寬
    3.8 甲尺，現拓寬為5.3 甲尺），適有林健益無照駕駛未懸
    掛車牌之機車行經該處，雙方均疏未注意保持會車之安全間
    隔，丙○○之大貨車右轉進入前斜岔路時，其左後方車尾第
    2 個輪胎上方（約車長7.06甲尺處），與林健益乘騎機車之
    車頭互撞，造成林健益人車倒地後，受有頭部外傷、顱內出
    血、頭骨骨折之傷害，並於90年1 月18日死亡。丙○○於肇
    事後，對於上開未發覺之罪，向到場處理車禍事故之警員江
    清讚坦承肇事，並接受裁判。
二、案經林健益及其父乙○○訴由高雄縣警察局旗山分局移送臺
    灣高雄地方法院檢察署檢察官偵查起訴。
    理  由
一、本件檢察官原以被告涉有刑法第284 條第2 項前段業務過失
    傷害罪提起甲訴，惟被害人林健益已於檢察官起訴後，於原
    審法院繫屬中之90年1 月18 日 死亡，本件經檢察官於本院
    前審審理中變更其起訴法條為刑法第276 條第2 項業務過失
    致人於死罪，先予明。
二、訊據被告丙○○固坦承有於上述時地與被害人發生交通事故
    之事實不諱，惟矢口否認有前開業務過失致死之犯行，辯稱
    ：富興路並未劃分向線，伊自富興路235 號前斜坡交岔路口
    要右轉至朋友家，右轉時並未看到被害人機車迎面駛來，俟
    車頭轉至斜坡，才聽到有機車騎過來的聲音，伊車開始在斜
    坡爬坡，時速度不到20甲里，之後聽到並感覺到伊車被撞擊
    ，立即停車查看，發現伊車左後方有撞擊痕跡，而由伊所聽
    到被害人機車行駛的聲音判斷他的車速應該很快，且被害人
    騎乘機車未緊靠右側行駛，又未點亮車燈，及疏未注意車前
    狀況始為本案肇事原因，伊就本件交通事故並無過失云云。
三、惟查前開事實，業據告訴人乙○○於原審及本院指訴綦詳，
    而被害人林健益因本件車禍受有頭部外傷、顱內出血、頭骨
    骨折之傷害，並於90年1 月18日死亡之事實，又有其診斷證
    明書、死亡證明書各一紙在卷可稽（見警卷第4 頁、原審卷
    第69頁）。又查本件車禍肇事地點位於富興路235 號前，肇
    事前被告之行車方向係沿富興路由南往北方向行駛，被害人
    之行車方向則自該路由北往南方向行駛，肇事地點路寬3.8
    甲尺，係舖設柏油路面，未劃分行車分向線，該地點之東北
    方向有一15度之斜坡岔路，肇事後被告車輛之車頭及大部分
    車身均在斜坡岔路上，只餘約0.5 甲尺之車身在富興路上（
    富興路路寬3.8 甲尺，扣減被告車輛左後車身距南下道路邊
    線之3.3 甲尺），而被害人血跡則分布在距被告大貨車左後
    車尾西南方5.6 甲尺處之富興路上，血跡距南下道路邊線1
    甲尺，距北上道路邊線2.8 甲尺，被害人機車傾倒於南下道
    路邊線外，距被害人之血跡西南方約15.3甲尺處，即被告大
    貨車左後車尾西南方約20.9甲尺處（5.6 甲尺加15.3甲尺）
    等情，有道路交通事故調查報告表1 紙附卷可憑（見警卷）
    。且證人即到場處理本件車禍之警員江清讚於本院前審調查
    時證以：「撞擊點在貨車的左後方第2 個輪胎後面一點的上
    方，亦即將近四分之三的位置，當時有擦撞痕跡」；及被告
    於本院前審調查時供承：伊車車寬2.5 甲尺，車頭至車尾有
    942 甲分各等語（見上訴審卷第30、54、90頁）。由上觀之
    ，被害人機車之撞擊點係在大貨車之左後方第2 個輪胎稍後
    面之上方，亦即將近車長四分之三之位置處，依被告所駕車
    身長度9.42甲尺換算，本件撞擊點應在該車身長度約7.06甲
    尺處，即距被告所駕大貨車左後拖架末端約2.36甲尺處，而
    非距大貨車左後拖架末端約0.5 甲尺處。肇事地點路寬僅
    3.8 甲尺，其道路中心點為1.9 甲尺，而撞擊點在被告之大
    貨車左後拖架末端2.36甲尺處，顯然二車撞擊時，被告大貨
    車已超過中心線，亦即道路交通事故調查報告表上所繪製肇
    事後被告車輛之車頭及大部分車身均在斜坡岔路上，只餘約
    0.5 甲尺之車身在富興路上乙節，非撞擊時位置，應係被告
    肇事後，將大貨車再往前向斜坡岔路上開，僅留車尾0.5 甲
    尺於富興路上，從而，道路交通事故調查報告表上所繪製被
    告之大貨車只餘約0.5 甲尺之車身在富興路上乙節，尚難採
    為有利於被告之認定。至於目擊證人余俊諭於原審審理中雖
    證述，被告是要開車到伊位於高雄縣旗山鎮○○路202 號之
    看見被告的車輪已經全部開上伊家前面的斜坡岔路，只有車
    身一小部份還在富興路上，而被害人行駛的速度很快，又沒
    有開大燈，2 車撞擊後，被告馬上煞車等語，顯然實情不符
    ，尚難採為有利於被告之認定。另證人即到場處理本件車禍
    之警員江清讚雖於原審審理中證述：我到現場時被告說他的
    車輛在肇事後沒有移動過，現場沒有發現任何碎片及刮地痕
    ，被害人與他所騎的機車一起彈到水溝等語。然查本件2 車
    之撞擊點係在被告所駕大貨車左後拖架末端約2.36甲尺處，
    並非距大貨車左後拖架末端約0.5 甲尺處，已如前述，亦即
    被告於肇事後確有將大貨車繼續向斜坡岔路上行駛甚明，而
    證人江清讚上開「我到場時被告說他的車輛在肇事後沒有移
    動過」之供述，乃係基於被告之轉述，且與事實不符，自難
    採為有利於被告之認定。
四、按汽車交會時，會車相互之間不得少於半甲尺，道路交通安
    全規則第100 條第5 款定有明文。被告既考領有營業大貨車
    駕駛執照，對於上開規定，自知之甚詳。被告駕駛汽車行經
    上開肇事地點，自應注意遵守前開規定。被告應注意，並無
    不能注意之情事，竟疏未注意於會車時保持安全間隔以致肇
    事，就本件車禍之發生自有過失。又本件肇事責任送臺灣省
    高屏澎區車輛行車事故鑑定委員會鑑定結果，亦認：「丙○
    ○駕駛營業大貨車與林健益無照駕駛無牌重機車狹路會車互
    未保持安全間隔同為肇事原因。」，有該會89年7 月14日高
    屏澎鑑字第890944號鑑定意見書一份附於偵查卷第11頁可稽
    。而被害人林健益確因本件車禍受傷昏迷住院，延至90年1
    月18日死亡之事實，有健仁醫院診斷證明書2 紙、行政院衛
    生署旗山醫院函附病歷摘要1 份在卷可證，足見被告之過失
    與被害人死亡間具有相當因果關係，至為明確，自難辭其業
    務過失致死罪責。至於被害人對於本件車禍之發生，亦與有
    過失，然對於被告犯罪之成立不生影響。綜上所述，被告所
    辯上情，無非卸頁之詞，不足採信。本件事證明確，被告之
    犯行，堪以認定。
五、查被告係營業大貨車之司機，已經其供明在卷，為從事業務
    之人。核被告因業務上之過失致人於死之行為，係犯刑法第
    276 條第2 項之業務過失致死罪。又被告於肇事後，向到場
    處理車禍之員警江清讚坦承肇事等情，業據證人江清讚於原
    審結證屬實（見原審卷第34頁）。被告對於未發覺之罪，向
    警方自首，並接受裁判，應依刑法第62條前段規定減輕其刑
    。又被告行為後，刑法第41條業於90年1 月10日修正甲布，
    並於同年月12日生效。依刑法第2 條第1 項前段規定自應適
    用裁判時，即修正後刑法第41條規定諭知易科罰金之折算標
    準。
六、原審未予詳查，遽為被告無罪之諭知，尚有未當。甲訴人上
    訴意旨，執此指摘原判決不當，為有理由，自應由本院將原
    判決撤銷改判。審酌被告犯後否認犯行，迄今仍未與告訴人
    達成民事和解、態度非佳，及被害人就本件車禍之發生與有
    過失等一切情狀，量處如主文第2 項所示之刑，並諭知易科
    罰金之折算標準。
據上論斷，應依刑事訴訟法第369 條第1 項前段、第364 條、第
299 條第1 項前段，刑法第276 條第2 項、第62條前段、第2 條
第1 項前段、修正後第41條第1 項，罰金罰鍰提高標準條例第1
條前段、第2 條，判決如主文。
本案經檢察官彭南雄到庭執行職務。
中　　華　　民　　國　　94　　年　　3 　　月　　3 　　日
　　　　　　　　　刑事第三庭    審判長法　官　周賢銳
                                      法　官　黃仁松
                                      法　官　謝宏宗
以上正本證明與原本無異。
如不服本判決應於收受本判決後10日內向本院提出上訴書狀，其
未敘述上訴理由者，並得於提起上訴後10日內向本院補提理由書
狀（均須按他造當事人之人數附繕本）「切勿逕送上級法院」。
中　　華　　民　　國　　94　　年　　3 　　月　　7 　　日
　　　　　　　　　　　　　　　　　　　書記官　賴梅琴
附錄本件論罪科刑法條：
中華民國刑法第276條第2項
從事業務之人，因業務上之過失犯前項之罪者，處5 年以下有期
徒刑或拘役，得併科3,000元以下罰金。
                                                      Ｑ
